【裁判字號】    97,交易,39
【裁判日期】    970506
【裁判案由】    業務過失傷害
【裁判全文】
臺灣彰化地方法院刑事判決              97年度交易字第39號
公  訴  人  臺灣彰化地方法院檢察署檢察官
被      告  乙○○
上列被告因業務過失傷害案件，經檢察官提起公訴（九十六年度
偵字第一○九二四號），本院判決如下：
    主  文
乙○○從事業務之人，因業務上之過失傷害人，處有期徒刑貳月
，如易科罰金，以新臺幣壹仟元折算壹日。
    事  實
一、乙○○領有普通小客車駕駛執照，平日以駕駛貨車運送貨物
    為業，為從事駕駛業務之人。乙○○於民國九十六年七月八
    日晚上十一時五十分許，駕駛車牌號碼Ａ五－八九三五號自
    用小客車，沿彰化縣員林鎮○○街由東往西方向行駛，行經
    彰化縣員林鎮○○路與光明街交岔路口時，原應注意行經無
    號誌之交岔路口時，應減速慢行，作隨時停車之準備，並應
    注意車前狀況，隨時採取必要之安全措施，而依當時天候晴
    、夜間有照明、柏油道路、路面乾燥、無缺陷、無障礙物、
    視距良好之情形，亦無不能注意之情事，竟疏未注意，即貿
    然通過上開交岔路口，適有未戴安全帽、無機車駕駛執照之
    陳名浩，騎乘車牌號碼ＦＵ九－六八九號重型機車，搭載亦
    未戴安全帽之甲○○，沿彰化縣員林鎮○○街由南往北方向
    行駛，亦疏未注意行經無號誌之交叉路口，應減速慢行，左
    方車應暫停讓右方車先行，行車速度，應依規定行駛，見員
    警巡邏，因未戴安全帽，為逃避員警攔停舉發，即貿然以時
    速七十公里之速度超速行駛，通過上開交岔路口，雙方見狀
    均煞避不及，乙○○所駕駛上開自用小客車左前側車頭撞及
    陳名浩所騎乘上開重型機車右側車身，致陳名浩及甲○○人
    、車倒地，陳明浩因而受有雙腳骨折、臉部挫傷之傷害（業
    務過失傷害部分，未據陳明浩告訴），甲○○因而受有右股
    骨幹骨折、右脛腓骨開放性骨折、蜘蛛膜下腔出血、臉部撕
    裂傷、左側下頷骨骨折、右膝後十字韌帶撕裂、半月軟骨撕
    裂、右下肢皮膚缺損之傷害。乙○○於肇事後，在未被有偵
    查犯罪職權之機關或公務員發覺前，主動向據報前來處理之
    彰化縣警察局交通警察隊員林分隊警員陳柏宏表示其為肇事
    人，而自首接受裁判。
二、案經甲○○訴由彰化縣警察局員林分局報告臺灣彰化地方法
    院檢察署檢察官偵查起訴。
    理  由
一、按被告以外之人於審判外之言詞或書面陳述，除法律有規定
    者外，不得作為證據。被告以外之人於偵查中向檢察官所為
    之陳述，除顯有不可信之情況者外，得為證據。除顯有不可
    信之情況外，公務員職務上製作之紀錄文書、證明文書，以
    及從事業務之人於業務上或通常業務過程所須製作之紀錄文
    書、證明文書，亦得為證據。被告以外之人於審判外之陳述
    ，雖不符前四條之規定，而經當事人於審判程序同意作為證
    據，法院審酌該言詞陳述或書面陳述作成時之情況，認為適
    當者，亦得為證據。當事人、代理人或辯護人於法院調查證
    據時，知有第一百五十九條第一項不得為證據之情形，而未
    於言詞辯論終結前聲明異議者，視為有前項之同意。刑事訴
    訟法第一百五十九條第一項、第一百五十九條之一第二項、
    第一百五十九條之四第一款、第二款、第一百五十九條之五
    分別定有明文。經查：
  (一)證人即告訴人甲○○、被害人陳名浩於偵查中向檢察官所為
    證述，雖係被告以外之人於審判外之言詞陳述，為傳聞證據
    ，然其等於偵查中向檢察官所為證述，既經具結（偵字卷第
    四一、四二頁），且本院審酌該等言詞陳述係由證人出於自
    由意識而陳述，又無其他證據足認該等陳述有何顯不可信之
    情事等一切情況，依刑事訴訟法第一百五十九條之一第二項
    規定，認上開證人於偵訊中之證述，得採為認定本件犯罪事
    實所憑之證據。
  (二)證人甲○○、陳名浩於警詢時之證述，雖係被告以外之人於
    審判外之言詞陳述，為傳聞證據，然被告既已同意將之引為
    證據，且知悉該等言詞陳述為傳聞證據而未於言詞辯論終結
    前聲明異議，本院復審酌該等言詞陳述係由證人出於自由意
    識而陳述，又無其他證據足認該等陳述有何顯不可信之情事
    等一切情況，依刑事訴訟法第一百五十九條之五規定，認上
    開證人於警詢之證述，得採為認定本件犯罪事實所憑之證據
    。
  (三)童綜合醫院診斷書一紙，係負責為甲○○診治傷勢之醫師，
    依其所見製作之證明文書，雖屬被告以外之人於審判外之書
    面陳述，然因係從事業務之醫師於醫療業務上所製作之證明
    文書，且無顯不可信之情況，依刑事訴訟法第一百五十九條
    之四第二款之規定，自得採為認定本件犯罪事實所憑之證據
    （最高法院九十五年度臺上字第一四四九號判決意旨參照）
  (四)道路交通事故現場圖、道路交通事故調查報告表(一)、(二)，均
    係警員依其所見在職務上製作之紀錄文書，且無顯不可信之
    情況，依刑事訴訟法第一百五十九條之四第一款之規定，亦
    得採為認定本件犯罪事實所憑之證據。
二、上開事實，迭經被告乙○○於警詢、偵訊、本院審理時，坦
    承不諱，核與證人陳名浩、甲○○於警詢及偵訊時，證述之
    情節相符，並有酒精測定紀錄表二紙、道路交通事故現場圖
    、道路交通事故調查報告表(一)、(二)、童綜合醫院診斷書、現
    場照片十二幀、臺灣省彰化縣區車輛行車事故鑑定委員會彰
    化縣區九六○五五二號鑑定意見書一份在卷可稽。按汽車行
    駛時，駕駛人應注意車前狀況，並隨時採取必要之安全措施
    ；行車速度，依速限標誌或標線之規定，無速限標誌或標線
    者，行經無號誌交岔路口時，駕駛人應減速慢行，作隨時停
    車之準備；汽車行至無號誌之交叉路口，左方車應暫停讓右
    方車先行；道路交通安全規則第九十四條第三項、第九十三
    條第一項第二款、第一百零二條第一項第二款分別定有明文
    。被告駕駛汽車，自應注意上述道路交通安全規則之規定，
    又依附卷之交通事故調查報告表(一)、(二)所載，本件車禍發生
    時，天候晴、夜間有照明、柏油道路、路面乾燥、無缺陷、
    無障礙物、視距良好之情形等情況，被告並無不能注意之情
    事，竟疏未注意及此，即貿然穿越無號誌之交岔路口，而肇
    致車禍發生，致甲○○因而受有傷害，顯已違反前揭規定，
    其有過失至明，又其過失行為既係造成甲○○傷害之直接原
    因，二者間即具有相當因果關係。陳名浩騎乘上開重型機車
    搭載甲○○，亦疏未注意行經無號誌之交叉路口，應減速慢
    行，左方車應暫停讓右方車先行，行車速度，應依規定行駛
    ，即貿然以時速七十公里之速度超速行駛，通過上開交岔路
    口，雖亦與有過失，而為肇事主因，此有上開鑑定意見書一
    份在卷可參，然此仍無解於被告上開過失責任之認定。綜上
    所述，足徵被告之自白確與事實相符，被告業務過失傷害之
    犯行，應堪認定。
三、本件被告平日以駕駛貨車運送貨物為業，為從事駕駛業務之
    人，其因駕駛車輛之過失，肇致車禍，致甲○○受傷，自屬
    業務過失行為；核被告所為，係犯刑法第二百八十四條第二
    項前段之業務過失傷害罪。又被告肇事後，於報案人或勤指
    中心轉來資料未報明肇事人姓名，在未被有偵查犯罪職權之
    機關或公務員發覺前，即向據報前來處理之彰化縣警察局交
    通警察隊員林分隊警員陳柏宏表示其為肇事人而自首，此有
    彰化縣警察局道路交通事故肇事人自首情形紀錄表一紙在卷
    可考，其自首而受裁判，應依刑法第六十二條前段規定，減
    輕其刑。爰審酌被告僅為本件車禍發生之肇事次因，過失程
    度較輕，告訴人因本件車禍所受傷害非輕，被告迄今猶未與
    告訴人達成和解，暨犯罪後坦承犯行，態度尚屬良好等一切
    情狀，量處如主文所示之刑，並諭知易科罰金之折算標準。
    。
據上論斷，應依刑事訴訟法第二百九十九條第一項前段，刑法第
二百八十四條第二項前段、第六十二條前段、第四十一條第一項
前段，刑法施行法第一條之一第一項、第二項前段，判決如主文
。
本案經檢察官蔡曉崙到庭執行職務。
中    華    民    國    97    年    5     月    6     日
                        交通法庭      法  官  鄭舜元
以上正本證明與原本無異。
如不服本判決，應於判決送達後10日內，向本院提出上訴書狀，
上訴書狀應「敘述具體上訴理由」，並按他造當事人之人數附繕
本。「切勿逕送上級法院」。
告訴人或被害人對於判決如有不服具備理由請求檢察官上訴者，
其上訴期間之計算係以檢察官收受判決正本之日期為準。
中    華    民    國    97    年    5     月    6     日
                                      書記官  呂雅惠
附錄：論罪科刑法條：
刑法第284條
因過失傷害人者，處6月以下有期徒刑、拘役或500元以下罰金，
致重傷者，處1年以下有期徒刑、拘役或500元以下罰金。
從事業務之人，因業務上之過失傷害人者，處1年以下有期徒刑
、拘役或1千元以下罰金，致重傷者，處3年以下有期徒刑、拘役
或2千元以下罰金。


司法院資訊處製作；財團法人民間司法改革基金會備份。
